【裁判字號】    97,交抗,386
【裁判日期】    970409
【裁判案由】    違反道路交通管理處罰條例
【裁判全文】
臺灣高等法院交通事件裁定             97年度交抗字第386號
抗  告  人
即受處分人  甲○○
上列抗告人違反道路交通管理處罰條例案件，不服臺灣臺北地方
法院，中華民國97年3月29日所為裁定（97年度交聲字第343號）
，提起抗告，本院裁定如下：
    主  文
抗告駁回。
    理  由
一、按汽車，依道路交通管理處罰條例第三條第八款之規定包括
    機器腳踏車即機車。又汽車駕駛人，行經有燈光號誌管制之
    交岔路口闖紅燈者，處新臺幣（下同）一千八百元以上五千
    四百元以下罰鍰，並記違規點數三點，同條例第五十三條第
    一項、第六十三條第一項第三款分別定有明文。
二、原裁定略以：
  (一)原處分意旨略以：本件異議人即受處分人甲○○於民國九十
    六年十一月二十二日五時二十五分許，騎乘車牌號碼GGX-○
    五三號重型機車，行經臺北縣新店市○○路○段與永平街口
    交岔路口，經臺北縣政府警察局新店分局安康派出所員警謝
    清賢攔停，並以受處分人有「闖紅燈」之違規事實，依違反
    道路交通管理處罰條例第五十三條第一項之規定舉發。嗣受
    處分人於舉發通知單所載應到案日期前到案聽候裁決，經原
    處分機關調查結果，仍認受處分人確有駕車行經有燈光號誌
    管制之交岔路口闖紅燈之違規行為，乃依道路交通管理處罰
    條例第五十三條第一項、第六十三條第一項第三款等規定，
    裁罰受處分人罰鍰一千八百元，並記違規點數三點在案。
  (二)經查，受處分人甲○○對於前揭時間，騎乘上載機車，行經
    臺北縣新店市○○路○段與永平街口交岔路口，經警攔停舉
    發等情，並不否認，復據證人即本件舉發員警謝清賢證述明
    確，並有舉發通知單在卷可稽。受處分人雖以其通過路口時
    ，燈號係黃燈，因號誌轉換時間過於迅速，致員警誤認其闖
    紅燈，其並無違規情事等語置辯。惟據證人謝清賢於原審結
    稱：「舉發當時係在新店分局安康派出所任職，本件是伊舉
    發。當時我們是在新店市○○路○段永平街路口執勤，是看
    到路口南向北的號誌燈已經顯示紅燈，且已經過二、三秒，
    我們擔心有爭議，所以執行程序會等待二、三秒，才會作攔
    停的動作。當時行為人已經在紅燈的狀況繼續直行通過路口
    ，我們才依法吹警笛，舉指揮棒攔停。當時受處分人過停止
    線時已經紅燈過二、三秒，伊當時距離路口大概十至二十公
    尺中間，伊站在路口的北方。伊當時的位置是在執勤員警車
    輛的攔查位置。伊確定受處分人有闖紅燈，當時受處分人前
    面我們還有攔停舉發一台自小客車，當時自小客車與受處分
    人均無異議。當時我們沒有開訊號燈，是因去年立法院已經
    通過說我們可以隱藏性執法」等語明確，並有其製作之舉發
    違反道路交通管理處罰條例申訴答辯報告表及現場圖等件在
    卷可稽。而證人謝清賢與受處分人並無任何親屬關係，其於
    負有具結義務並可能受刑法偽證罪處罰之情形下，仍於法庭
    為前揭證言，其證言之憑信性應可獲得擔保。本件事證明確
    ，受處分人違規行為堪以認定，從而原處分機關依道路交通
    管理處罰條例第五十三條第一項、第六十三條第一項第三款
    裁處罰鍰一千八百元並記違規點數三點，於法並無違誤，而
    駁回其異議。
三、本院經核閱本案卷證，認原裁定並無違法或不當。受處分人
    抗告意旨略以：系爭路段號誌變化快速，伊於行駛中遭攔停
    ，何能說停即停，或可現場實驗，原裁定自難甘服云云。經
    查：受處分人於原審自承：「伊是從新店往中和直行，是闖
    黃燈，不是闖紅燈。伊騎到路口中間，過斑馬線時，看到是
    四個紅燈全亮，大概二秒，對向的綠燈才會亮，伊自己有算
    八秒，綠到黃、黃到紅，都各四秒而已，所以沒有騎多遠」
    （原審卷一九、二○頁），可知受處分人不否認騎乘上揭重
    行機車行經號誌正變成紅燈之系爭路口，參以證人即舉發員
    警謝清賢於原審結證：「伊確定受處分人有闖紅燈，當時在
    受處分人之前，已攔停一台自小客車，當時他們兩位都沒有
    異議」等語（原審卷二○頁），可知員警於上揭時間並非僅
    攔停舉發受處分人違規，受處分人於當下亦無異議，有其簽
    名之舉發通知單在卷可稽（原審卷八頁），勾稽上情，證人
    應無誤判之可能。另按駕駛人駕駛動力交通工具，行經十字
    路口時應減速，並注意號誌之變化保持隨時可剎停之距離，
    遇號誌由綠燈轉換黃燈時，如前輪已超越停止線，則應加速
    通過，如車身尚未通過停止線，則應立即停車，此乃一般駕
    駛者必備之基本常識，受處分人領有駕駛執照應無不知之理
    ，況本件執勤員警並非於受處分人一闖越紅燈或於黃燈轉紅
    燈之際即予攔停，而係紅燈亮起間隔二、三秒後，始予以取
    締，受處分人亦指燈號轉換至少有四秒空間，業如前述，自
    難認本件員警執法過苛而有瑕疵可指，本件受處分人違規行
    為，自應認定為真實。尤以機車駕駛「紅燈越線臨停」，道
    路交通管理處罰條例第六十條即有處罰明文，遑論本件受處
    分人之直接闖越行為之情節更甚於此，其於行經十字路口未
    適當減緩車速，已有可議，嗣燈號已由黃轉紅之際仍恣意前
    行，其闖越紅燈之違規行為，至臻明確。至該路口號誌變換
    秒數是否適當，與受處分人是否違規無涉，聲請當場試驗一
    情，核無必要，附此敘明。綜上，本件抗告為無理由，應予
    以駁回。
據上論結，應依道路交通管理處罰條例第八十九條、道路交通案
件處理辦法第二十六條，刑事訴訟法第四百十二條，裁定如主文
。
中    華    民    國    97    年     4     月    9    日
                  刑事第十八庭審判長法  官  吳鴻章
                                    法  官  周政達
                                    法  官  段景榕
以上正本證明與原本無異。
不得再抗告。
                                    書記官  陳靜姿
中    華    民    國    97    年    4     月    15    日


司法院資訊處製作；財團法人民間司法改革基金會備份。
